臺灣高等法院高雄分院刑事判決　　　　 96年度上訴字第460號
上　訴　人
即　被　告　甲○○
　　　　　　　　　　現於臺灣屏東監獄執行中
上列上訴人因違反毒品危害防制條例案件，不服臺灣屏東地方法
院95年度訴字第713 號中華民國95年12月7 日第一審判決（起訴
案號：臺灣屏東地方法院檢察署95年度毒偵字第1231號、第1310
號、第1321號），提起上訴暨移送併辦（同署96年度毒偵字第83
號），本院判決如下：
    主  文
原判決撤銷。
甲○○施用第一級毒品，累犯，處有期徒刑壹年捌月。
    事  實
一、甲○○前因竊盜及妨害公務罪，及違反毒品危害防制條例案
    件，分別於民國93年8 月30日，經原審法院93年度易字第27
    1 號判處應執行有期徒刑1 年；於93年9 月13日，經原審法
    院93年度訴字第430 號判處確定判處有期徒刑10月確定，上
    開二案接續執行，於95年1 月13日假釋出監，併交付保護管
    束，嗣於95年4 月10日縮短刑期假釋期滿執行完畢。且因施
    用毒品案件，經原審法院以90年度毒聲字第406 號裁定送觀
    察、勒戒後，認有繼續施用毒品傾向，由原審法院以90年度
    毒聲字第810 號裁定令入戒治處所，施以強制戒治，嗣經裁
    定停止戒治，所餘期間交付保護管束，而於91年4 月28日保
    護管束期滿，由臺灣屏東地方法院檢察署檢察官於91年5 月
    2 日，以91年度戒毒偵字第111 號不起訴處分確定。
二、詎甲○○於上開強制戒治及有期徒刑執行完畢後5 年內，猶
    不知悔改，復基於施用第一級毒品海洛因之犯意，自95年5
    月10日起至95年7 月30日17時50分許起回溯24小時內之某時
    止，持續在其住處施用第一級毒品海洛因，平均1 天1 次。
    嗣分別於(1)95年6 月15日11時，在屏東市○○段417 之1 號
    為警查獲，並經其同意採尿送驗後呈嗎啡陽性反應，因而查
    出上情；(2)95年7 月16日上午10時30分許，在屏東縣南州鄉
    南州火車站前，因行跡可疑為警盤查，並經其同意採尿送驗
    後呈嗎啡陽性反應，因而查出上情；(3)95年7 月19日14時30
    分許，在屏東縣萬丹鄉○○村○○○○道路，因其犯竊盜案
    件為警而查獲；(4)95年7 月30日11時許，在屏東縣竹田鄉○
    ○村○○路○○段732 地號養蝦池因竊盜案為警查獲，經其
    同意採集尿液送驗後，查知上情。
三、案經屏東縣警察局屏東分局、東港分局及潮州分局先後報請
    臺灣屏東地方法院檢察署檢察官偵查起訴及移送併案審理。
    理  由
一、上揭事實，業據上訴人即被告甲○○（下稱被告）於警詢、
    偵查中、原審及本院審理時坦承不諱，且被告為警採尿（檢
    體編號：E471、東檢95165 、I036、0000000） ，經送驗後
    均呈嗎啡陽性反應，有台灣檢驗科技股份有限公司之濫用藥
    物尿液檢驗報告書3 紙及長榮大雄確認報告1 紙在卷可稽，
    並有屏東縣警察局屏東分局搜索扣押筆錄、扣押物品目錄表
    以資佐證，足認被告之自白與事實相符，其施用第一級毒品
    海洛因多次之犯行，均堪以認定。
二、又被告前因施用毒品案件，經原審法院以90年度毒聲字第40
    6 號裁定送觀察、勒戒後，認有繼續施用毒品傾向，由本院
    以90年度毒聲字第810 號裁定令入戒治處所，施以強制戒治
    ，嗣經裁定停止戒治，所餘期間交付保護管束，而於91年4
    月28日保護管束期滿，由臺灣屏東地方法院檢察署檢察官於
    91年5 月2 日，以91年度戒毒偵字第111 號不起訴處分確定
    ，有臺灣高等法院被告前案紀錄表可參，是被告於強制戒治
    執行完畢後5 年內施用第一級毒品，核與毒品危害防制條例
    第23條第2 項規定相符，自應依法論科。
三、次查海洛因係毒品危害防制條例第2 條第2 項第1 款所明定
    之第一級毒品，不得持有、施用。核被告所為，係犯毒品危
    害防制條例第10條第1 項之施用第一級毒品罪。其施用第一
    級毒品前之持有毒品之低度行為，應為施用之高度行為所吸
    收，不另論罪。按刑事法若干犯罪行為態樣，本質上原具有
    反覆、延續實行之特徵，立法時既予特別歸類，定為犯罪構
    成要件之行為要素，則行為人基於概括之犯意，在密切接近
    之一定時、地持續實行之複次行為，倘依社會通念，於客觀
    上認為符合一個反覆、延續性之行為觀念者，於刑法評價上
    ，即應僅成立一罪。學理上所稱「集合犯」即屬之（最高法
    院95年度臺上字第1079號判決意旨參照）。另判斷何種構成
    要件行為，預計就是集合行為？首先要藉助「文義解釋」，
    也就是從法條所描述文字的通常語意來判斷。當文義解釋無
    法提供明確答案時，則必須探究系爭處罰規範的目的來解釋
    ，並參酌實際生活上犯罪的典型實施型態來綜合判斷。又並
    非所有構成要件之行為具有反覆實施之特徵，即當然成立集
    合犯，而得評價為一罪，仍須行為人係基於概括之犯意，在
    密切接近之一定時、地持續實行之複次行為，而依社會客觀
    通念，認為符合一個反覆、延續性之行為觀念，在刑法評價
    上，始得評價為一罪。因此，行為人之數次行為，在主觀上
    如係分別起意，或客觀上非係利用同一機會為之，則因該數
    次行為間，對於同一社會法益，並不具侵害法益同一性，在
    評價上則應成立數罪。由於毒品本具成癮性（毒品危害防制
    條例第2 條第1 項參照），施用者一經上癮，即難戒斷，在
    其主觀依賴毒品之心理下，須持續、密接施用毒品以解癮，
    再犯率高，否則難以承受毒癮發作之痛苦，且施用次數、重
    量通常與施用毒品期間成正比，各次施用毒品之間隔愈趨密
    集，是施用毒品行為，本質上具有反覆實施之行為特性，依
    社會通念，客觀上符合一個反覆、延續性之行為觀念，依上
    開說明，施用毒品應為「集合犯」甚明。再者，參以被告密
    集為警查獲後，所採集之尿液均有嗎啡陽性反應，是被告施
    用毒品之間隔甚短，顯係於密切接近之時間內多次施用毒品
    ，主觀上已對毒品產生依賴，各次施用毒品應非分別起意，
    在評價上應依集合犯論以一罪。又被告前因竊盜及妨害公務
    罪，及違反毒品危害防制條例案件，分別於93年8 月30日，
    經原審法院以93年度易字第271 號判處應執行有期徒刑1 年
    ；於93年9 月13日，經原審法院93年度訴字第430 號判處確
    定判處有期徒刑10月確定，上開二案接續執行，於95年1 月
    13日假釋出監，併交付保護管束，嗣於95年4 月10日縮短刑
    期假釋期滿執行完畢等情，有臺灣高等法院被告前案紀錄表
    可稽，其於5 年以內再故意犯本件最重本刑為有期徒刑以上
    之罪，不論依修正前之刑法第47條，或修正後之刑法第47條
    第1 項之規定，均構成累犯，對被告而言並無有利或不利之
    情形，自不生新舊法比較之問題，應逕依修正後之刑法第47
    條第1 項，論以累犯，加重其刑。又檢察官雖僅就被告自95
    年5 月10日起至95年7 月19日起回溯72小時內之某時止，在
    其上開住處，施用第一級毒品海洛因之犯行提起公訴，惟被
    告其餘如事實欄所載之施用第一級毒品犯行，與上開起訴論
    罪科刑部分有集合犯之一罪關係，均為起訴效力所及，本院
    自得併予審理，併此敘明。
四、原審認被告施用第一級毒品罪證明確，予以論罪科刑，固非
    無見；惟原審就被告所犯上開施用第一級毒品之犯行，認無
    一罪關係；並就被告自95年5 月10日起至95年7 月19日起回
    溯72小時內之某時止以外之施用第一級毒品犯行（即檢察官
    移送併辦部分），亦以無一罪關係而未予併案審理，均有未
    合。被告執此聲明上訴，指摘原判決此部分不當，為有理由
    ，本院自應將原判決撤銷改判。爰審酌被告前因施用毒品犯
    行，業經觀察、勒戒及強制戒治後，猶再施用毒品不輟，顯
    見其自暴自棄甚為嚴重，而施用毒品除戕害自身健康外，並
    對社會引生甚多治安問題，並考量被告施用毒品之頻率及多
    次為警查獲後仍然故我持續施用毒品，以及犯後坦承犯行，
    尚知悔悟等一切情狀，量處如主文第2 項所示之刑。又扣案
    注射針筒1 支，並未沾有第一級毒品海洛因及第二級毒品甲
    基安非他命之成份，有高雄醫學大學附設中和紀念醫院檢驗
    報告在卷可稽，且被告復否認該針筒係供施用第一級毒品之
    用；此外，並無其他積極證據以資證明該針筒係供被告施用
    第一級毒品之用，爰不予以沒收，併此敘明。
據上論斷，應依刑事訴訟法第第369 條第1 項前段、第364 條、
第299 條第1 項前段、第273 條之1 第1 項，毒品危害防制條例
第10條第1 項，刑法第2 條第1 項前段、第11條前段、第47條第
1項，判決如主文。
本案經檢察官陳國全到庭執行職務。
中　　華　　民　　國　　96　　年　　4 　　月　  12　　日
                  刑事第四庭    審判長法  官  蕭權閔
                                      法  官  林水城
                                      法  官  吳進寶
以上正本證明與原本無異。
如不服本判決應於收受本判決後10日內向本院提出上訴書狀，其
未敘述上訴理由者，並得於提起上訴後10日內向本院補提理由書
狀（均須按他造當事人之人數附繕本）「切勿逕送上級法院」。
中　　華　　民　　國　　96　　年　　4 　　月　  12　　日
                                      書記官  林佳蓉
附錄本件判決論罪科刑法條：
毒品危害防制條例第10條
施用第一級毒品者，處 6 月以上 5 年以下有期徒刑。
